【裁判字號】    99,交聲,50
【裁判日期】    990331
【裁判案由】    違反道路交通管理處罰條例聲明異議
【裁判全文】
臺灣雲林地方法院交通事件裁定          99年度交聲字第50號
移送機關即
原處分機關  交通部公路總局嘉義區監理所雲林監理站
異  議  人
即受處分人  乙○○
上列異議人即受處分人因違反道路交通管理處罰條例案件，對於
交通部公路總局嘉義區監理所雲林監理站於民國99年02月10日所
為之裁決處分（原處分案號：雲監裁字第裁72-JC0000000號）聲
明異議，本院裁定如下：
    主  文
異議駁回。
    理  由
一、原處分意旨略以：異議人即受處分人乙○○於99年01月10日
    下午3 時20分許，駕駛車牌號碼9392-WP 號自用小客車，行
    經南投縣竹山鎮臺三線第236.5 公里處往北行駛，為警以雷
    射測速儀測得其行車速度達每小時76公里，超過該路段限速
    每小時60公里之規定，而遭攔停掣單舉發，嗣交通部公路總
    局嘉義區監理所雲林監理站（下稱原處分機關），以其違規
    事實明確，依道路交通管理處罰條例第40條、第63條第1 項
    第1 款規定，裁處異議人罰鍰新臺幣（下同）1,600 元，並
    記違規點數1 點。
二、聲明異議意旨略以：原舉發機關並無測速拍照作為裁罰證物
    ，所附之照片，係員警要求異議人停車配合拍照，而非車輛
    行進間搜證所拍，以之為裁罰依據，存有非議，另參酌臺中
    地方法院97年度交聲字第1361號交通事件裁定之見解，超速
    違規，非不得以拍照或其他方式舉證，而以雷射測試儀會有
    死角、誤判車輛的可能。為此，依法聲明異議，並請鈞院撤
    銷原處分。
三、按汽車駕駛人，行車速度，超過規定之最高時速，處1,200
    元以上2,400 元以下罰鍰。又汽車駕駛人有第40條之情形者
    ，除依原條款處罰鍰外，並記違規點數1 點。道路交通管理
    處罰條例第40條、第63條第1 項第1 款分別定有明文。
四、訊據異議人乙○○固不否認有於上開時間，駕駛車牌號碼93
    92-WP 號自用小客車，行經南投縣竹山鎮台三線第237.5 公
    里處往北駛而遭警攔停之事實，惟矢口否認有何超速之違規
    行為，並執前詞置辯。經查：
  (一)本件舉發員警甲○○於本院證稱：當時時間是99年01月10日
    下午03時20分，我們在林內鄉往竹山鎮的南雲大橋北端，即
    台三線237.5 公里處，執行交通巡邏，兼取締告發違規之勤
    務，並攜帶手持式雷射測試儀，當時我與另位同事確認異議
    人所駕駛之車輛超速，我即在距離該車120 公尺前，以該手
    持式雷射測試儀瞄準異議人的車，測得時速為76公里，然後
    攔停異議人，出示數據供異議人觀看，異議人當場質疑為何
    沒有照片等語。而甲○○與異議人素昧平生，並無仇隙嫌怨
    ，業據異議人於本院所自承，雖異議人稱舉發當時員警口氣
    兇悍，讓其感到害怕，惟此時異議人已因超速而遭攔查，自
    可排除係員警挾怨報復而攔查異議人車輛之風險；復衡以警
    員執行公務時，本身即受有行政懲處責任之監督，更於本院
    到庭具結作證，以刑事責任擔保其等證言之真實性，況本件
    舉發時間係下午3 時20分許，天候明亮，視線狀況良好，證
    人亦與當日執勤同事再次確認其判斷無誤，即可排除錯判之
    虞。再者，本件採證所使用之手持式雷射測速儀係通過經濟
    部標準檢驗局檢定合格，有效期限至99年05止，有照片3 張
    在卷可憑。綜此足認甲○○上開所證，客觀有據，應認為真
    ，異議人於上開時、地，確有駕駛自小客車，行車速度超過
    該路段規定之最高時速之事實。
  (二)異議人辯稱：以手持式雷射測試儀採證有死角，而有誤判車
    輛之虞乙節。惟有關如何以手持雷射測試儀採證？據證人甲
    ○○於本院證稱：使用手持式雷射測試儀時，不可能瞄準到
    其他車輛，我們偵測時，是以紅外線照著標的物，在距離標
    的物100 公尺前就可以瞄準到，只要對著標的物按壓一下，
    大約1 至2 秒鐘時間，就可完成偵測，當有二部車平行行進
    時，因為是對著車頭瞄準，也不可能偵測到另外一部車。是
    執勤員警在距離異議人車輛前方100 公尺，將紅外線對準車
    頭鎖定後按壓一下，即可完成偵測，顯見該偵測操作方式極
    其簡單，在瞬間就可達成，出錯之機率自然不高；況依甲○
    ○於本院之證述內容，其以手持式雷射測試儀對異議人採證
    時，僅後方有行進中之車輛，並無與異議人平行行駛之他車
    ，更可排除異議人所辯採證錯誤之虞。何況異議人於本院亦
    自承，其當時駕車行駛之時速約為60餘公里，顯然異議人當
    時亦自覺行車有超速之嫌，益增甲○○於本院證稱，因其等
    經常執行超速勤務，故對速度相當敏感，而針對異議人車輛
    監控、測速等語之可信度。據上可明，異議人前揭辯詞尚屬
    無據，難以採信。
  (三)異議人復辯稱：本件員警舉發其駕車超速並無提出測速照片
    ，此情固與證人甲○○本院證述之情節一致。然其因乃甲○
    ○警員任職之南投縣政府警察局竹山分局竹山派出所並未配
    發附有照相功能之雷射測試儀，業據甲○○於本院證述明確
    ，則執勤員警自無法提出超速照片供異議人觀看。復以，對
    於駕駛人超速之違規行為，法無明文須以照片或錄影紀錄憑
    以認定，自應由行政機關本於職權調查一切證據後認定之，
    否則，倘要求一律須以照片或錄影紀錄證明，非但虛耗國家
    資源，且顯然違反道路交通行政具有之機動、迅速、多元特
    性，有害主管機關稽查不法、維護道路交通安全之行政目的
    。故執勤員警本乎個人之感官知覺，親自見聞客觀情狀所為
    之證述，亦屬合法之證據資料，倘經調查結果，認其證詞明
    確，無故意構陷及錯認誤判之虞，具有相當之證明力，據以
    認定違規事實成立者，洵屬法之所許。從而，本件異議人確
    有超速之違規行為，業經證人甲○○證明如上，其證詞確屬
    可信，本院自得採為證定異議人違規之證據，異議人辯稱需
    有超速採證照片部分，尚有誤會，委難足採。
五、綜上所述，異議人確有在上述時、地駕駛前開自小客車，有
    「汽車駕駛人行車速度，超過規定之最高時速未滿20公里」
    之違規行為，原處分機關依道路交通管理處罰條例第40條第
    1 項、第63條第1 項第1 款規定，裁處異議人罰鍰1,600 元
    並記違規點數1 點，經核並無違誤，裁處亦屬妥適，本件異
    議人聲明異議為無理由，自應予駁回。
六、依道路交通管理處罰條例第87條第2 項、道路交通案件處理
    辦法第19條，裁定如主文。
中    華    民    國    99    年    3     月    31    日
                  刑事第二庭    法  官  曾鴻文
以上正本證明與原本無異。
如不服本裁定，應於裁定送達後5 日內向本院提出抗告狀（須附
繕本）。
                                書記官  顏錦清
中    華    民    國    99    年    3     月    31    日

司法院資訊處製作；財團法人民間司法改革基金會備份。
